【裁判字號】    98,交聲,4062
【裁判日期】    981123
【裁判案由】    違反道路交通管理處罰條例聲明異議
【裁判全文】
臺灣臺北地方法院交通事件裁定        98年度交聲字第4062號
原處分機關  臺北市交通事件裁決所
受處分人    甲○○
上列異議人即受處分人因違反道路交通管理處罰條例案件，對於
臺北市交通事件裁決所於民國96年5月9日北市裁催字第裁22-AEU
062291號之裁決書（原處分案號：北市警交字第AEU062291號）
聲明異議，本院裁定如下：
    主  文
異議駁回。
    理  由
一、按受處分人不服道路交通管理處罰條例第8 條所定主管機關
    所為之處罰者，得於接到裁決書之翌日起20日內，向管轄地
    方法院聲明異議，道路交通管理處罰條例第87條第1 項定有
    明文。而交通法庭認聲明異議不合法律上之程式，且無從補
    正，或其異議權已喪失者，應以裁定駁回之，道路交通案件
    處理辦法第18條亦定有明文。
二、次按處理違反道路交通管理事件，有關文書送達之規定，依
    行政程序法之規定。又送達由行政機關自行或交由郵政機關
    送達，由郵政機關送達者，以一般郵遞方式為之，但文書內
    容對人民權利義務有重大影響者，應為掛號。送達，於應受
    送達人之住居所、事務所或營業所為之。當事人應為送達之
    處所不明者，行政機關得依申請，准為公示送達。無人為公
    示送達之申請者，行政機關為避免行政遲延，認為有必要時
    ，得依職權命為公示送達。當事人變更其送達之處所而不向
    行政機關陳明，致有應為送達之處所不明之情形，行政機關
    得依職權命為公示送達。公示送達應由行政機關保管送達之
    文書，而於行政機關公告欄黏貼公告，告知應受送達人得隨
    時領取；並得由行政機關將文書或其節本刊登政府公報或新
    聞紙；公示送達自前條公告之日起，其刊登政府公報或新聞
    紙者，自最後刊登之日起，經20日發生效力，違反道路交通
    管理事件統一裁罰標準及處理細則第5條、行政程序法第68
    條第1項、第3項、第72條第1項前段、第78條、第80條、第
    81條分別定有明文。從而，舉發單位依行政程序法第68條第
    3 項之送達方法應送達文書交由郵政機關以掛號郵寄而不能
    達到者，得依同法第78條之規定為公示送達。
三、原處分意旨略以：異議人即受處分人甲○○於95年10月12日
    23時38分許，騎乘車號DQM-350號輕型機車行經華中橋機車
    道往臺北方向，為原舉發單位臺北市政府警察局萬華分局交
    通分隊警員以酒精濃度測試器測試其呼氣酒精濃度達每公升
    0.86毫克，遂以異議人有「酒後駕車經酒測器測定為0.86
    毫克/公升」之行為，違反道路交通管理處罰條例第35條第1
    項第1款之規定，以北市警交字第AEU062291號舉發違反道路
    交通管理事件通知單當場掣單舉發，並經原處分機關於96
    年5月9日認異議人確有「汽車駕駛人酒精濃度超過規定標準
    （0.55以上）」之違規行為，違反道路交通管理處罰條例第
    35條第1項第1款之規定，以北市裁催字第裁22-AEU062291號
    裁決書，裁處異議人罰鍰新臺幣（下同）45,000元，並吊扣
    駕駛執照12個月，施以道路交通安全安講習，異議人於96年
    12 月3日收受裁決書後，遲至於98年10月23日始提出本件聲
    明異議等語。
四、異議人聲明異議意旨略以：伊確於95年10月12日21時在臺北
    市中和市因酒醉駕車行為，經檢察官處以緩起訴2年，並向
    創世社會福利基金會繳交40,000元，基於一罪不二罰，且迄
    今已逾3年均未接獲通知，現因工作上需要機車駕照，為此
    請求撤銷原處分云云。
五、經查，本件原處分機關係於92年5月9日開立北市裁催字第裁
    22-AEU062291號裁決書，並依異議人即受處分人之戶籍地即
    臺北市○○區○○街35號，交臺北市萬華郵局以掛號郵寄方
    式予以寄送，惟遭郵政機關以應送達處所查無此人退回，原
    處分機關即依行政程序法之規定，於96年11月13日登報完成
    公示送達程序，此有上開裁決書、退件信封暨訴訟（行政）
    文書不能送達事由報告書、送達證書、96年11月13日出版之
    臺北市政府公報96年冬字第31期及送達名冊影本各一份附卷
    可稽。而依異議人本件聲明異議狀所載之送達處所及住址，
    均同前開地址，故原處分機關將上開裁決書以掛號郵寄至異
    議人之前開戶籍地，因異議人未居住於該址以致上開裁決書
    以原址查無其人為由而退回，此即屬掛號郵寄不能到達之情
    形，從而，原處分機關復以公示送達方式完成裁決書之送達
    ，揆諸前揭說明，原處分機關公示送達程序於法並無不合。
    是以，上開裁決書既已於96年11月13日登報公示送達，並經
    20 日即96年12月3日發生合法送達之效力，而本件異議期間
    自送達生效日之翌日起算20日為96年12月23日，因遇星期假
    日而依法延長至翌日，加以本件並無需扣除在途期間之情形
    存在，則96年12月24日應為本件聲明異議之期間末日，惟異
    議人遲至98年10月23日始具狀向本院聲明異議，此有卷附聲
    明異議狀上蓋有臺北市交通事件裁決所收文日期戳章為憑，
    顯然已逾越聲明異議法定20日之不變期間，其聲明異議自屬
    不合法律上之程式且無從補正，應予以駁回。
六、據上論斷，應依道路交通案件處理辦法第18條，裁定如主文
    。
中    華    民    國    98    年    11    月    23    日
                              交通法庭法  官  楊雅清
以上正本證明與原本無異
如不服本裁定應於送達後5日內向本院提出抗告狀
                                      書記官  吳俊龍
中    華    民    國    98    年    11    月    23    日


司法院資訊處製作；財團法人民間司法改革基金會備份。
